---
title: "Zadania R, część druga"
output: html_document
---

Wczytanie bibliotek:
```{r, warning=FALSE}
library(dplyr)
library(magrittr)
```


#  Zadanie 1 

Wczytanie danych:
```{r}
crypto_data = readRDS("crypto.rds")
```

Wybranie wierszy dotyczących Bitcoina:
```{r}
crypto_data[crypto_data$Currency == 'bitcoin' ,] |> head(3)
```
Wybranie wierszy dotyczących Bitcoina przu użyciu pakietu dplyr:
```{r}
crypto_data |> dplyr::filter(Currency == "bitcoin") |> head(3)
```

Pozostawienie kolumn Date i Close:
```{r}
crypto_data[, c("Date", "Close")] |> head(3)
```
Drugi sposób:
```{r}
crypto_data %>% dplyr::select(Date, Close) %>% head(3)
```
Zmiana typu danych kolumny Date:

```{r}
crypto_data$Date <- as.Date(crypto_data$Date, format = "%b %d, %Y"); head(crypto_data, 3)
```
Stworzenie kolumny Rate (wykorzystano funkcję lag z dplyr):

```{r}
crypto_data$Rate = crypto_data$Close - lag(crypto_data$Close) / lag(crypto_data$Close)
```

Drugi sposób:

```{r}
crypto_data %<>% mutate(Rate = crypto_data$Close - lag(crypto_data$Close) / lag(crypto_data$Close))
```

Posortowanie danych:

```{r}
crypto_data %>% arrange(desc(Rate)) %>% head(5)
```
Drugi sposób:

```{r}
crypto_data[order(crypto_data$Rate, decreasing = TRUE), ] %>% head(5)
```

#  Zadanie 2 

Wczytanie danych:
```{r}
albums_data = read.csv("albums.csv")
```


Uszeregowanie gatunków wg liczby sprzedanych albumów:
```{r}
albums_data %>% group_by(genre) %>% summarise(total_sales = sum(num_of_sales), .groups = "drop") %>%
  arrange(desc(total_sales))
```

Liczba albumów wydanych w każdym roku, z podziałem na gatunki:
```{r}
albums_data %>% group_by(genre, year_of_pub) %>% tally(name = "no_of_albums") %>% ungroup()
```
Średnia liczba utworów na płycie wg gatunku:
```{r}
albums_data %>% group_by(genre) %>% summarise(avg_tracks = mean(num_of_tracks), .groups = "drop")
```
Analiza ilości utworów na albumach:
```{r}
albums_data %>% summarise(avg_tracks = mean(num_of_tracks), 
                          min_tracks = min(num_of_tracks),
                          max_tracks = max(num_of_tracks),
                          median_tracks = median(num_of_tracks))
```
Sprzedaż albumów w kolejnych latach:
```{r}
albums_data %>% group_by(year_of_pub) %>% summarise(albums_sold = sum(num_of_sales), .groups = "drop")
```
Analiza ilości słów w tytułach albumów:
```{r}
# Funkcja licząca ilość słów w tytule
word_count = function(string) {
  return(length(strsplit(string, " ", fixed = TRUE)[[1]]))
}
# Dodanie kolumny z ilością słow
albums_data %<>% rowwise() %>% mutate(words_in_title = word_count(album_title))
```
Średnia ilośc słów w tytule albumu: `r mean(albums_data$words_in_title)`

#  Zadanie 3

Wczytanie danych:
```{r}
suicide_data = readRDS("suicides.rds")
```

Znalezienie pięciu krajów, w których na przestrzeni lat 1985 – 2016 popełniono 
najwięcej samobójstw na 100 000 mieszkańców:
```{r}
suicide_data %>% group_by(country) %>% summarise(total_suicides_per100k = sum(suicides.100k.pop)) %>% 
  arrange(desc(total_suicides_per100k)) %>% head(5) 
```
Znalezienie pięciu krajów, w których na przestrzeni lat 1985 – 2016 popełniono 
najmniej samobójstw na 100 000 mieszkańców:
```{r}
suicide_data %>% group_by(country) %>% summarise(total_suicides_per100k = sum(suicides.100k.pop)) %>% 
  arrange(desc(total_suicides_per100k)) %>% tail(5) 
```
Drugi sposób:
```{r}
aggregate(suicides.100k.pop ~ country, data = suicide_data, FUN = sum) -> top5_suicides
top5_suicides <- top5_suicides[order(top5_suicides$suicides.100k.pop, decreasing = T), ]
   head(top5_suicides, 5)
```
Łączna liczba samobójstw popełnionych w każdym roku na 100 000 mieszkańców:
```{r}
suicide_data %>% group_by(year) %>% summarise(total_suicides_per100k = sum(suicides.100k.pop)) %>% 
  arrange(year) %>% ungroup()
```
Łączna liczba samobójstw popełnionych na 100 000 mieszkańców na 
przestrzeni całej próby w podziale na płeć oraz wiek:
```{r}
suicide_data %>% group_by(sex, age) %>% summarise(total_suicides_per100k = sum(suicides.100k.pop), .groups = 'drop')
```
Wyznaczenie trzech krajów, w których odnotowano największą 
liczbę samobójstw w każdym roku:
```{r}
suicide_data %>% group_by(country, year) %>% summarise(no_of_suicides = sum(suicides_no), .groups = 'drop') %>% 
  arrange(year, desc(no_of_suicides)) %>% group_by(year) %>% slice_head(n = 3) %>% ungroup()
```
Znalezienie krajów, w których nastąpiła największa / najmniejsza zmiana pomiędzy 
liczbą samobójstw na 100k mieszkańców w najgorszym roku (najwięcej 
samobójstw) i najlepszym roku (najmniej samobójstw):

```{r}
suicide_data %>% group_by(country) %>% 
  summarise(suicides_per_100k_year_diff = max(suicides.100k.pop) - min(suicides.100k.pop)) %>% 
  filter(suicides_per_100k_year_diff %in% c(max(suicides_per_100k_year_diff), min(suicides_per_100k_year_diff)))
```
#  Zadanie 4 

Wczytanie danych:
```{r}
free_apps = readRDS("gapps/free_apps.rds")
paid_apps = readRDS("gapps/paid_apps.rds")
norat_apps = readRDS("gapps/norat_apps.rds")
```

Połączenie danych i zapis do pliku:
```{r}
combined_apps = bind_rows(free_apps, paid_apps, norat_apps)
write.csv(combined_apps, "combined_apps.csv", row.names = FALSE)
```

#  Zadanie 5 

Wczytanie danych:
```{r}
movies = readRDS("movies/movies.rds")
ratings = readRDS("movies/ratings.rds")
tags = readRDS("movies/tags.rds")
```

Wyznaczenie średnich ocen filmów oraz ilości ocen i dodanie do tabeli "movies":
```{r}
ratings %>% group_by(movieId) %>% summarise(avg_rating = mean(rating), no_of_ratings = n()) %>% 
  right_join(movies, by = "movieId") -> movies2
```

Dołączenie czasu dodania ostatniego tagu dla każdego filmu:
```{r}
tags %>% group_by(movieId) %>% summarise(latest_tag_ts = max(timestamp)) %>% 
  right_join(movies2, by = "movieId") -> movies2
```

Agregacja tagów i dołączenie do tabeli movies2:
```{r}
tags %>% group_by(movieId) %>% summarise(all_tags = paste(tag, collapse = ", ")) %>% 
  right_join(movies2, by = "movieId") -> movies2
```

Umieszczenie nowych kolumn na końcu i wyświetlenie pierwszych wierszy:
```{r}
relocate(movies2, 2:5, .after = genres) -> movies2
head(movies2, 5)
```


